臺灣高等法院刑事判決
111年度上訴字第679號
上  訴  人  
即  被  告  邱宏銘


上列上訴人即被告因傷害等案件，不服臺灣新北地方法院110年
度訴字第888號，中華民國110年11月24日第一審判決（起訴案號
：臺灣新北地方檢察署109年度偵字第38705號），提起上訴，本
院判決如下：
    主  文
上訴駁回。
    事  實
一、邱宏銘於民國109年9月29日下午8時9分許，駕駛車牌號碼00
    00-00號自用小客車（下稱邱宏銘小客車），在新北市○○區○
    道○號公路北向33.6公里處右側第二車道行駛，因在右側第
    三車道之陸東陽所駕駛車牌號碼000-0000號租賃用小貨車（
    下稱陸東陽小貨車）見邱宏銘前方車輛駛出至外側車道而有
    空檔可切入右側第二車道，邱宏銘心生不滿，不願讓陸東陽
    行駛在其前方，乃加速往前，迫使陸東陽駛回右側第三車道
    。嗣陸東陽小貨車自其右後方之外側車道出現時，竟基於強
    制之犯意，立刻切到外側車道，加速往前行駛，緊追在陸東
    陽後面，並不斷試圖從陸東陽左邊之右側第二車道超車。接
    著，邱宏銘切到右側第二車道後，與陸東陽併行約3秒鐘後
    侵入陸東陽小貨車所行駛之外側車道，迫使陸東陽小貨車往
    右靠近路邊隔音牆並減速行駛，邱宏銘隨即加速行駛至陸東
    陽小貨車前方停車，進而迫使正行駛在道路上之陸東陽小貨
    車停下，而以此強暴之方式，妨害陸東陽在道路上自由行駛
    之權利。
二、案經陸東陽訴由內政部警政署國道公路警察局第一公路警察
    大隊報告臺灣新北地方檢察署檢察官偵查起訴。
    理  由
一、證據能力部分：　　
　　本判決以下援引之審判外供述證據以及書證，本案當事人未
    爭執其證據能力（本院卷第48～50、68～70頁），而該等證據
    經本院審酌並無違法取得之情況，認為適宜做為證據，自應
    有證據能力。
二、認定犯罪事實所憑證據及理由：　　
　　訊據上訴人即被告邱宏銘固坦承有於上開時、地，駕駛小客 車與陸東陽發生行車糾紛之事實，惟矢口否認有強制犯行，辯稱：是陸東陽逼伊車後，伊才變換車道至陸東陽車輛前方停車，但此乃因陸東陽先罵伊，並叫喊「有種下車」，要伊停車到旁邊講，2人有停車解決紛爭之合意伊才停車。且因陸東陽先有上開逼車行為及言語，伊才將車子停在陸東陽車前面，乃屬正當防衛。再被告犯後坦承犯行，態度尚稱良好，至於伊未向陸東陽道歉或彌補損害，乃原審疏於對伊訴訟上之照料，故原審量刑亦有過重云云。經查：
　㈠證人即告訴人陸東陽於原審審理中證稱：我要去樹林趕著送
    貨，原本路線是要從桃園那邊下的，但桃園那邊大塞車，就
    臨時改路線，從林口交流道下來直接從五股這邊接去樹林。
    下交流道的車還蠻多的，下去只有一個車道，因為我們的貨
    車是加長的，一直沒辦法切進來，車子也不給我們過，就只
    能慢慢前進找一個貨車可以切進去的位置。後來選擇在被告
    的車子前面切進去。因為當時他的車子前面還蠻大一個空檔
    ，原本是以為他要給我們過，結果我們車頭已經過來了，被
    告就突然加速，所以我才緊急煞車。因為車子有撞過，也是
    怕差點撞到，所以當下蠻生氣的，一氣之下開過去跟他說了
    一聲「幹」，後來變成他車子開在我後面，然後就是一直罵
    ，一直說「怎樣？敢罵人不敢下車嗎？（臺語）」因為那時
    候原本窗戶是打開的，有聽到他在罵並按喇叭。接著他開過
    來到我旁邊，我們兩個就互罵，互罵之後，他把車子開到前
    面直接把我攔下來等語（原審訴字卷第99～100 、102～103頁
    ）。　
　㈡再依原審勘驗被告之行車紀錄器影像筆錄及警卷所附擷取畫
    面可知：被告排隊下交流道時在右側第二車道，其前車往右
    切換車道至外側車道（檔案OVA0739，7分28秒許），被告小
    客車前方因此產生一個空檔，陸東陽小貨車便從右側第三車
    道往右切進入被告之車道（右側第二車道）。被告加速往前
    行駛，迫使陸東陽駛回至第三車道。之後陸東陽小貨車自被
    告小客車右後方之外側車道出現（檔案OVA0740，7分54秒許
    ），被告立刻切到外側車道，加速往前行駛，緊追在陸東陽
    後面，並不斷試圖從陸東陽左邊之右側第二車道超車。接著
    ，被告切到右側第二車道後，與陸東陽併行（檔案OVA0740
    ，8分45秒許）約3秒鐘，再切到外側車道（檔案OVA0740，8
    分48秒許），停在陸東陽前面，有原審勘驗筆錄及錄影畫面
    擷圖8張在卷可稽（原審訴字卷第55～59頁、偵字卷第87～93
    頁）。上開勘驗結果，核與陸東陽前述證詞相符，應可採信
    ，是被告確實是因不滿陸東陽欲切入其前方車道之行為及其
    言語，而在國道上將車輛搶開到陸東陽車之前面，迫使陸東
    陽停下，妨害陸東陽自由離去之權利，有強制之行為及犯意
    。
　㈢被告雖辯稱是陸東陽先逼車的云云，惟由前揭勘驗筆錄可知
    ，陸東陽係因被告前方出現一個空檔，才切入至被告前方，
    且陸東陽在遭被告加速逼近時，即未再行切入，可見陸東陽
    知被告不願讓其切入該空檔時，即未再影響被告之行駛。故
    縱使被告覺得不舒服，也不能以上開方式，在國道上停車妨
    害陸東陽繼續行駛之權利。另被告雖辯稱：陸東陽開到我旁
    邊講「有種下車」，我才停車等語，然為陸東陽所否認，亦
    無其他證據足以佐證。且由上開勘驗筆錄可知，陸東陽並未
    緊追著被告不放，而是被告緊追著陸東陽，不讓其繼續前進
    。被告辯稱：其遭陸東陽逼車後，2人合意停車，其行為不
    符強制罪構成要件云云，亦難以採信。而陸東陽上開欲切入
    被告前方空檔之行為，乃超車時機適當與否之問題，難謂對
    被告有何不法之侵害，且在陸東陽離開被告前方時，已無逼
    車行為，則被告主張正當防衛云云，為無理由。
　㈣綜上所述，被告所辯均不足採信，本案事證明確，其犯行堪
    予認定，應依法論科。
三、論罪：
　㈠核被告所為，係犯刑法第304條第1項之強制罪。
　㈡被告前因賭博案件，經原審以105年度訴字第929號判處有期
    徒刑3月確定，於107年6月26日執行完畢，有本院被告前案
    紀錄表在卷可參。其於5年以內再犯本件最重本刑為有期徒
    刑以上之罪，固為累犯。惟審酌被告前案為賭博罪，與本案
    所犯強制罪，兩者罪質、犯罪手法與態樣並不相同，依司法
    院釋字第775號解釋意旨，認本案尚無依刑法第47條第1項加
    重其最低本刑之必要。
四、駁回上訴之理由：
　㈠原審審理結果，本於同上見解，認定被告犯強制罪，罪證明
    確，適用刑法第304條第1項、第41條第1項前段，刑法施行
    法第1條之1第1項等規定，並以行為人之責任為基礎，審酌
    被告駕駛車輛要從國道下交流道時，因不滿陸東陽欲切入其
    前方車道之行為及陸東陽之言語，竟加速開車追上陸東陽後
    ，切到陸東陽車之前方停車，妨害陸東陽自由離去的權利，
    也嚴重影響車流之順暢及他人之交通安全，惟陸東陽自始即
    有原諒被告之意。另審酌被告受有高中肄業之教育程度，目
    前待業中，無人需要扶養，本案前曾於102年間有強制之前
    案紀錄，並審酌被告否認犯行，未曾向陸東陽道歉或彌補其
    所受損害等一切情狀，量處有期徒刑3月，如易科罰金，以1
    千元折算1日。經核原判決認事用法均無違誤，量刑亦屬妥
    適。
　㈡被告上訴意旨除以上開情詞否認犯行外，另主張原審不應依
    累犯加重其刑，且被告自白犯行，伊未向陸東陽道歉或彌補
    損害，乃原審疏於對伊訴訟上之照料，原審量刑過重云云。
    惟查：
　⒈被告否認犯行不可採部分，業據本院論駁如前。
　⒉原審經裁量後並未依刑法第47條累犯規定加重其刑，業經原
    判決於理由內記載明確（原審判決書第4頁）。
　⒊本案被告及陸東陽原另被起訴涉犯傷害罪嫌（業經原審判決
    公訴不受理確定），因傷害罪為告訴乃論之罪，原審於110
    年8月24日行準備程序時，受命法官曾詢問被告及陸東陽有
    無需要安排調解，被告表示不用，陸東陽則稱：覺得有需要
    等語（原審審訴字卷第92頁）。嗣於同年11月3日審判程序
    中，原審審判長在檢察官論告後，詢問被告與陸東陽：「對
    於雙方是否仍互相提出告訴，有何意見？」陸東陽先表示：
    傷害部分我願意撤銷告訴等語。隨後，被告亦表示願意撤銷
    告訴等語（原審訴字卷第112頁），顯見原審有積極在訴訟
    中照料被告，被告方在陸東陽撤回告訴後，出於自由意志，
    表示亦願撤回之意。再被告與陸東陽2人雖撤回告訴，但雙
    方並未達成和解，被告與陸東陽間之損害賠償，仍能依民事
    程序處理，並未損及被告或陸東陽之權利，被告所指：伊未
    向陸東陽道歉或彌補損害，乃原審疏於對伊訴訟上之照料云
    云，難謂有理。
　⒋末按關於刑之量定，係實體法上賦予法院得為自由裁量之事
    項，倘其未有逾越法律所規定之範圍，或濫用其權限，即不
    得任意指摘為違法（最高法院75年台上字第7033號判例意旨
    參照）。原審於量刑時已依刑法第57條規定以行為人之責任
    為基礎，並於理由內說明其審酌該條所列情狀後之量刑事由
    ，且已考量被告於駕駛車輛要從國道下交流道時，因不滿陸
    東陽欲切入其前方車道之行為及陸東陽之言語，竟加速開車
    追上陸東陽後，切到陸東陽車之前方停車，妨害陸東陽自由
    離去的權利，也嚴重影響車流之順暢及他人之交通安全之犯
    罪手段，所造成行車危險等節觀之，原審量刑並未逾越法定
    裁量範圍，亦無明顯違反罪刑相當原則之濫用權限情形，尚
    難認有何量刑過重之處。是被告上訴意旨指摘原判決量刑過
    重云云，亦非有據。
　⒌綜上，被告上訴均無理由，應予駁回。
據上論斷，應依刑事訴訟法第368條，判決如主文。
本案經檢察官林蔚宣提起公訴，檢察官吳慧蘭到庭執行職務。
中　　華　　民　　國　　111 　年　　4 　　月　　27　　日
                  刑事第七庭    審判長法　官  孫惠琳
                                      法　官  連雅婷
                                      法　官  張育彰
以上正本證明與原本無異。
不得上訴。
                                      書記官  蔡麗春
中　　華　　民　　國　　111 　年　　4 　　月　　27　　日

附錄：本案論罪科刑法條全文　　　　　　　　　　　　　　　
中華民國刑法第304條
以強暴、脅迫使人行無義務之事或妨害人行使權利者，處3年以
下有期徒刑、拘役或9千元以下罰金。
前項之未遂犯罰之。